臺灣臺北地方法院民事裁定  
111年度訴字第1636號
原      告  林政君  
            林益諄  
            林冠宇  
共      同
訴訟代理人  王伊忱律師
            吳欣叡律師
被      告  許文華  
訴訟代理人  施尚宏律師
上列當事人間請求遷讓房屋事件，本院裁定如下：
    主  文
原告應於收受本裁定送達後五日內，補繳如附表所示之裁判費，
逾期未補繳，即駁回其訴。
    理  由
一、按訴訟標的之價額，由法院核定；核定訴訟標的之價額，以
    起訴時之交易價額為準，無交易價額者，以原告就訴訟標的
    所有之利益為準；法院因核定訴訟標的之價額，得依職權調
    查證據；以一訴主張數項標的者，其價額合併計算之。但所
    主張之數項標的互相競合或應為選擇者，其訴訟標的價額，
    應依其中價額最高者定之。以一訴附帶請求其孳息、損害賠
    償、違約金或費用者，不併算其價額，民事訴訟法第77條之
    1第1至3項、第77條之2定有明文。次按房屋及土地為各別之
    不動產，各得單獨為交易之標的，故房屋所有人對無權占有
    人請求遷讓交還房屋之訴，應以房屋起訴時之交易價額，核
    定其訴訟標的之價額，不得併將房屋坐落土地之價額計算在
    內。而房屋所有人倘附帶請求給付相當於租金之不當得利，
    亦不得併算其價額（最高法院102年度台抗字第429號裁定意
    旨參照）。又訴訟標的之價額，乃法院應依職權調查核定之
    事項，不受當事人主張之拘束（最高法院99年度台抗字第34
    5號裁定意旨參照）。而普通共同訴訟，雖係以數訴合併於
    一訴，但僅為形式之合併，以便同時辯論及裁判而已，是其
    是否具備訴成立要件及權利保護要件，仍須按各共同訴訟人
    分別調查之（司法院〈75〉廳民1字第1405號研究意見參照）
    。另原告起訴不合程式，法院應以裁定駁回之，但其情形可
    以補正者，審判長應定期間先命補正，民事訴訟法第249條
    第1項但書亦有明定。
二、本件原告起訴聲明：㈠被告應將門牌號碼臺北市○○區○○○路○
    段000號1樓房屋（下稱系爭254號1樓房屋）騰空返還予原告
    林政君；㈡被告應給付原告林政君新臺幣（下同）545,515元
    ，及自民國110年11月9日起至返還租賃物止，按月給付原告
    林政君65,000元；㈢被告應將門牌號碼臺北市○○區○○○路○段0
    00號2樓房屋（下稱系爭254號2樓房屋）騰空返還與原告林
    益諄；㈣被告應給付原告林益諄204,818元，及自110年11月9
    日起至返還租賃物止，按月給付原告林益諄30,000元；㈤被
    告應將門牌號碼臺北市○○區○○○路○段000號2樓房屋（下稱系
    爭252號2樓房屋）騰空返還與原告林冠宇；㈥被告應給付原
    告林冠宇140,000元，及自110年7月30日起至返還租賃物止
    ，按月給付原告林冠宇35,000元。核均屬因財產權涉訟，其
    中聲明第㈠、㈢、㈤項訴訟標的價額應以系爭254號1樓、254號
    2樓、252號2樓房屋起訴時之交易價額為準，而該部分固據
    原告提出臺北市稅捐稽徵處房屋稅籍證明書，主張以各該房
    屋課稅現值計算建物之價值，然不動產之成交價格隨坐落地
    點、建築類型、周邊機能而異，且房屋課稅現值僅係行政機
    關課徵稅收之基準，與市場客觀交易價額不免相差懸殊，尚
    難據以認定該等房屋起訴時之客觀交易價額。而依臺北市政
    府地政局建築物價額試算結果（各房屋以建築完成日期起算
    屋齡，其中系爭254號1樓、254號2樓房屋因無建築完成日期
    ，以登記日期代之），原告起訴時系爭254號1樓、254號2樓
    、252號2樓房屋之現值分別為1,512,481元、1,512,481元、
    1,799,783元（即附表Ａ欄所示）。又第㈡、㈣、㈥項聲明前段
    部分訴訟標的金額各為545,515元、204,818元、140,000元
    （即如附表Ｂ欄所示）；後段部分，乃原告附帶請求被告給
    付相當於租金之不當得利，依民事訴訟法第77條之2第2項規
    定及前揭說明，不併算其價額，故此部分無庸繳納裁判費。
    則各原告所請求之聲明訴訟標的價額如附表「左列加總」欄
    所示，應各徵第一審裁判費如附表「應繳納裁判費」欄所示
    。而本件全體原告應繳裁判費總計為59,628元（即附表「總
    計」列所示），扣除其等前繳裁判費17,731元，尚應補繳41
    ,897元（計算式：59,628元－17,731元＝41,897元）。茲依民
    事訴訟法第249條第1項但書規定，限原告於收受本裁定送達
    後5日內如數補繳，逾期不繳，即駁回其訴。
中　　華　　民　　國　　111 　年　　6 　　月　　1 　　日
                  民事第五庭    法　官  劉娟呈
以上正本係照原本作成。　　　　　　　　　
如不服本裁定關於核定訴訟標的價額部分，應於送達後10日內向
本院提出抗告狀，並繳納抗告費新臺幣1,000元；其餘關於命補
繳裁判費部分，不得抗告。
中　　華　　民　　國　　111 　年　　6 　　月　　1 　　日
                                書記官  廖健宏
附表：（幣別：新臺幣）
原告姓名 請求遷讓房屋部分 之訴訟標的價額 （Ａ） 請求給付租金部分 之訴訟標的金額 （Ｂ） 左列加總 （Ａ＋Ｂ） 應繳納裁判費 林政君 1,512,481元 545,515元 2,057,996元 21,394元 林益諄 1,512,481元 204,818元 1,717,299元 18,028元 林冠宇 1,799,783元 140,000元 1,939,783元 20,206元 總          計    59,628元 註：上列原告共應繳納裁判費59,628元，惟其等已繳之裁判費17,731元應予扣除，是本件尚應補繳41,897元（計算式：59,628元－17,731元＝41,897元）。